臺灣高雄地方法院刑事判決　　　　　　　　　　　　　九十一年度易緝字第四七號
　　公　訴　人　臺灣高雄地方法院檢察署檢察官
　　被　　　告　甲○○
右列被告因業務侵占案件，經檢察官提起公訴（八十九年度偵字第四七二八號），由
本院通緝後開始審理，本院判決如左：
    主  文
甲○○連續意圖為自己不法之所，而侵占對於業務上所持有之物，處有期徒刑柒月。
    事  實
一、緣甲○○自民國八十五年十月一日起任職於高雄市○○路二八六之九號五樓之一
    之運昌股份有限公司（下稱運昌公司），並擔任業務員工作，詎甲○○竟基於意
    圖為自己不法之所有之概括犯意，自八十六年八月起至八十七年一月止，利用職
    務上收取客戶貨款之機會，連續將其代收之公司貨款三十七筆共新台幣一百十七
    萬六千五百元（詳如附表），以變易持有為所有之意思予以侵占入己，並挪用至
    其個人投資之生意上或用以軋票，嗣因投資生意失敗，無法還款，事經運昌公司
    向客戶核帳時始為公司發覺，甲○○要求告訴人公司寬恕，乃書立借據並簽發本
    票予運昌公司之業務經理乙○○，資以償還所侵占之款項，並答應自八十七年七
    月八日起按月償還十萬元，運昌公司為慮及其前途，予以同意，奈甲○○僅償還
    三十九萬四千四百元後即避不見面，事後亦未將餘款歸還，運昌公司乃訴請偵辦
    。
二、案經運昌公司訴由台灣高雄地方法院檢察署檢察官偵查起訴。
    理  由
一、訊據被告甲○○固坦承於前揭時間任職於運昌公司擔任業務員，負責收取客戶款
    項之事實不諱，惟矢口否認有業務侵占之犯行，辯稱：當時我要離職了，公司叫
    我先開支票給公司，這些帳再給我去收。後來因我的支票跳票，公司的經理乙○
    ○說錢他要先還給公司，我再慢慢還他，後來因有困難才沒有繼續還錢，至於收
    的錢是否有三十七筆已記不清了云云。然查，被告右揭犯罪事實，業據告訴人運
    昌公司之代理人乙○○於偵查中指訴綦詳，並稱：被告有向客戶收了一百多萬元
    之帳款而挪為私用；被告拿去（貨款）進了一批貨是挪用這筆錢去進貨，後來財
    務發生問題且公司發現他帳款已收未交回，追查後才知他挪用去作生意等語。嗣
    於本院審理中亦到庭證稱：被告是八十五年在運昌公司上班，直到八十七年才離
    職，他是負責外務，要負責收取客戶的貨款，收取後月底繳還公司，這些錢不可
    以拿來使用，要先放在身上，起訴書附表是公司製作的，這是被告向客戶收的錢
    ，這些錢被告有八十幾萬元沒有繳回公司，這些錢被告是在離職前應該去收的，
    有八十幾萬元沒有繳回公司，沒有繳回的錢，公司要被告慢慢還給公司。至於那
    張借據，是被告的媽媽說要讓被告慢慢還給公司，公司也同意這筆錢耍讓被告慢
    慢歸還，因當時我是被告的直屬長官，我也要負百分之三十的責任，被告除了這
    張借據外，也開了八張本票，他交給我，我再交給公司。這些錢被告有收，但被
    告沒有繳回公司，公司發現之後才叫他開借據跟本票，當時公司已經知道被告己
    經把這些錢收回去，後來被告交給公司的票也跳票，我並沒有說他欠公司的錢由
    我先還給公司，被告再慢慢還的話等語。而被告於偵查中亦坦承：開給公司的借
    據是因為向客戶收款之事才簽此借據，在公司負責收帳，每三個月結算，每月與
    公司會帳，所收的款項我拿去軋票（見八十九年三月二十三日偵訊筆錄）；所收
  入之貨款原要還公司，後因其他投資虧錢才去支付其他債務等語（參見八十九年
    三月二十四日偵訊筆錄）。由此可見，被告於離職前確已收取客戶之貨款，頓生
    不法所有意圖，易持有為所有，而將該貨款挪為其私人投資之用至為灼然。此外
    復有乙○○所發之存證信函一紙、被告所書寫之借據一份、本票八紙及其母親陳
    洪敏所簽發之支票四紙等附卷足佐，被告所辯因當時伊要離職，公司叫伊先開支
    票給公司，帳款再給伊去收取云云，無非事後避就之詞，不足採信。次按刑法第
    三百三十六條第二項之業務侵占罪，以意圖為自己或第三人不法之所有，而擅自
    處分因業務上所持有之物為要件，換言之，如有變易持有為所有之意圖，縱事後
    將款項歸還，要無礙於其業務上侵占罪成立（最高法院台上字第一三九Ｏ號判例
    參照）。本件被告將其業務上所收取客戶之貨款，易持有為所有，擅自挪為其私
    人投資之用，縱事後得運昌公司之諒解，將侵占之款項歸還運昌公司，要無解業
    務侵占罪之成立。事證明確，被告之犯行洵堪認定。
二、核被告甲○○所為，係犯刑法第三百三十六條第二項之罪嫌。被告先後所為侵占
    行為，時間緊接，手法相同，所犯又係構成要相同之罪名，顯係出於概括犯意為
    之，為連續犯，應依刑法第五十六條之規定斷以連續犯一罪，並加重其刑。爰審
    酌被告犯罪之動機、目的、手段，所生之損害，被告於本院審理中已與告訴人運
    昌公司達成和解，有和解書一紙在卷可稽，及其犯後之態度尚好，於偵查中坦承
    犯行等一切情狀，量處如主文所示之刑，以資懲戒。
據上論斷，應依刑事訴訟法第二百九十九條第一項前段、刑法第二百三十六條第二項
、第五十六條，罰金罰鍰提高標準條例第一項，判決如主文。
中      華      民      國      九十一      年      四      月    四    日
                                  臺灣高雄地方法院刑事第二庭
                                      法  官    陳志銘
右正本證明與原本無異。
如不服本判決，應於判決送達後十日內，向本院提出上訴狀。
                                      書記官    洪生輝
中    華    民    國      九十一      年      四      月      十五      日
